【裁判字號】    95,簡上,430
【裁判日期】    950818
【裁判案由】    傷害
【裁判全文】
臺灣高雄地方法院刑事判決             95年度簡上字第430號
上  訴  人
即  被  告  丙○○
                      號
上列被告因傷害案件，不服本院中華民國95年3 月14日94年度簡
字第6621號簡易判決（聲請簡易判決處刑案號：94年度偵緝字第
1427號），提起上訴，本院管轄之第二審合議庭判決如下：
    主  文
上訴駁回。
    事  實
一、丙○○與丁○○係分屬不同汽車拖吊公司之司機，丙○○於
    民國93年9 月7 日上午10時許，與丁○○在國道一號368.9
    公里處，因不滿丁○○以先到現場為由，即拖吊其公司所屬
    員工戊○○於車禍現場之故障車，而引發不悅，竟與戊○○
    及另一名不詳姓名之男子，於93年9 月7 日14時許，共同前
    往高雄市○鎮區○○路137 號「劉三檳榔店」前，丙○○見
    丁○○獨自一人在該處，竟基於傷害人身体之犯意，手持鐵
    棍，毆打丁○○之手臂、身體、大腿等處，造成丁○○右手
    肘有1 公分撕裂傷及全身並有多處挫傷等傷害。
二、案經丁○○訴由高雄市政府警察局前鎮分局移送臺灣高雄地
    方法院檢察署檢察官偵查起訴。
    理由
壹、證據能力部分：
一、按刑事訴訟法第159 條之5 規定，被告以外之人於審判外之
    陳述，雖不符前4 條之規定，而經當事人於審判程序同意作
    為證據，法院審酌該言詞陳述或書面陳述作成時之情況，認
    為適當者，亦得為證據。當事人、代理人或辯護人於法院調
    查證據時，知有第159 條第1 項不得為證據之情形，而未於
    言詞辯論終結前聲明異議者，視為有前項之同意。本件告訴
    人丁○○於警詢所述，為被告以外之人於審判外之陳述，屬
    傳聞證據，被告知有不得作為證據之情形，經其於準備程序
    中表示同意作為證據。本院斟酌丁○○於警詢所述，過程並
    無受不當外力之影響，認適合作為本案之證據，依前揭規定
    ，認渠之陳述應有證據能力。
二、按被告以外之人於偵查中向檢察官所為陳述，除顯有不可信
    之情況者外，得為證據，刑事訴訟法第159 條之1 第2 項定
    有明文。偵查中對被告以外之人所為之偵查筆錄，或被告以
    外之人向檢察官所提之書面陳述，性質上均屬傳聞證據。惟
    現階段刑事訴訟法規定檢察官代表國家偵查犯罪、實施公訴
    ，依法其有訊問被告、證人及鑑定人之權，證人、鑑定人且
    須具結，而實務運作時，檢察官偵查中向被告以外之人所取
    得之陳述，原則上均能遵守法律規定，不致違法取供，其可
    信度極高。職是，被告以外之人前於偵查中已具結而為證述
    ，除反對該項供述得具有證據能力之一方，已釋明「顯有不
    可信之情況」之理由外，不宜即遽指該證人於偵查中之陳述
    不具證據能力。證人丁○○於案件偵查中以證人身分具結後
    之陳述，被告及證人均未曾提及檢察官在偵查時有不法取供
    之情形，且未釋明上開供述有顯不可信之情況，依前述說明
    ，其於偵查中之證言自具有證據能力。
貳、實體部分：
一、訊據被告固對於告訴人丁○○指述遭人毆打時，其在現場，
    並與告訴人發生口角乙節供陳不諱，惟矢口否認有何傷害犯
    行，辯稱：伊去檳榔攤是找丁○○理論，並付拖車費用3000
    元他，伊不知丁○○為何受傷云云，惟查：
  (一)被告是日因其公司拖吊車與人發生車禍，被告即代表公司欲
    前往拖吊，卻因告訴人所駕駛公司之拖車先到達肇事車禍現
    場，故而拖走被告公司之故障車，滋生被告不滿，告訴人將
    車拖往交流道處製作筆錄後，在高雄市○鎮區○○路137 號
    「劉三檳榔店」前休息之際，丙○○途經該處見狀，下車理
    論，發生口角、拉扯，告訴人並因而受有右手肘有1 公分撕
    裂傷及全身並有多處挫傷等傷害等情，業經告訴人即證人丁○○指證情節綦詳；而被告亦自承當日確與告訴人間有口角
    、拉扯〔見本院94年簡字第6621號案卷、94年12月27日訊問
    筆錄〕，核與證人戊○○到庭結證：當時2 人有發生口角、
    爭吵等情相符屬實，復有告訴人所提呈之高雄市立小港醫院
    診斷證明書1紙 在卷可稽，足徵被告與告訴人間，是日確因
    拖吊車問題，而引發衝突，告訴人並遭受毆打致受有傷害之
    事實應可認定。
  (二)至由被告聲請傳喚到庭結證之證人戊○○、甲○○等2 人雖
    均結證：未看見被告有毆打告訴人等語；惟查；證人戊○○
    證稱：他們發生爭執我有全程在場，原本我在被告的拖吊車
    上，後來被告和告訴人爭吵，我有下去看，但後來我就走了
    ，他們開始爭執我就在場，兩個人吵完後，我就拉被告一起
    走等語〔見本院95年6 月26日審判筆錄〕。而證人甲○○則
    到庭並就公訴人行詰問時證稱：我只有看到被告、丁○○及
    我3 人，我坐在在被告車上，當天我車子壞掉我請被告來拖
    車，所以我就坐在被告的車上。被告拖車上坐被告和我兩個
    人。戊○○伊不否認識等語，另對審判長訊問時結稱: 我一
    開始是坐在自己的車上，之後，被告說要處理事情，我就下
    車去買檳榔、抽煙，之後我就坐在被告的車上了。我坐上被
    告車子後，車上好像有1 個人，好像1 個叫戊○○的人。『
    審判長問：為何前後證述不一？』剛開始我坐在我車子上，
    我請被告來拖我的車，之後，被告要我先等他一下，之後我
    就去買檳榔、抽煙，剛上車的時候，我只看到我和被告，並
    沒有注意到其他人，之後上車後，才發現有另一位同車的人
    。當時只有被告壹個人下車而已，車上那個人沒有下來等語
    ；再經由證人戊○○當庭對告訴人進行指認時，證人甲○○
    則當庭指認沒有見過丁○○等情，〔見本院95年8 月7 日審
    判筆錄〕。足見證人甲○○當庭先後就現場有何人在場，有
    無看見戊○○之人所述明顯不一，並與戊○○所為證述在場
    與否及是否陪丙○○下車等節，內容亦明顯咀齟，所為前後
    證述內容不一已見其虛，而對指認告訴人丁○○時則表示未
    曾見過，不認識，顯然證人甲○○所為證述是否屬實，而案
    發當日被告是否有為證人甲○○拖吊車，已非無疑！是證人
    甲○○先後互為矛盾之證述，自難為被告傷害告訴人丁○○
    之有利認定自明。再證人戊○○部分，告訴人自始即以證人
    戊○○有在場，而且係共同傷害及毀損其拖吊車之人〔戊○○尚未經檢察官提起訴公訴〕，則證人戊○○所為未看見被
    告有毆打告訴人等證述，難免有避重就輕及迴護被告之處！
    而本案因被告與告訴人間有拖車問題所生之不愉快情結，是
    日被告因之而與告訴人間有口角與拉扯等情，均如前所述，
    而告訴人與被告間，就此之前，亦無何怨隙，衡情，尚無任
    意誣陷之可能，復有告訴人當日之驗傷診斷書在卷可佐。綜
    上各節，告訴人所為指訴應與事實相符而可採信，是被告辯
    稱未毆打丁○○云云，顯為卸責之詞，尚無足採。
  (三)綜上，被告基於傷害之犯意，毆打丁○○之事實，應堪認定
    ，被告傷害之犯行，事證已臻明確，應依法論科。
二、新舊法比較部分：
１、被告於犯罪時之刑法第41條第1 項前段規定：「犯最重本刑
    為5 年以下有期徒刑以下之刑之罪，而受6 個月以下有期徒
    刑或拘役之宣告，因身體、教育、職業、家庭之關係或其他
    正當事由，執行顯有困難者，得以1 元以上3 元以下折算一
    日，易科罰金。」又被告行為時之易科罰金折算標準，修正
    前罰金罰鍰提高標準條例第2 條前段（現已刪除）規定，就
    其原定數額提高為100 倍折算1 日，則本件受刑人行為時之
    易科罰金折算標準，應以銀元300 元折算1 日，經折算為新
    臺幣後，應以新臺幣900 元折算為1 日。惟95年7 月1 日修
    正公布施行之刑法第41條第1 項前段則規定：「犯最重本刑
    為5 年以下有期徒刑以下之刑之罪，而受6 個月以下有期徒
    刑或拘役之宣告者，得以新臺幣1000元、2000元或3000 元
    折算1 日，易科罰金。」比較修正前後之易科罰金折算標準
    ，以95年7 月1 日修正公布施行前之規定，較有利於受刑人
    ，則應依刑法第2 條第1 項前段，適用修正前刑法第41條第
    1 項前段規定，定其折算標準。
２、被告行為後，刑法第33條第5 款業於94年2 月2 日修正公布
    ，並自95年7 月1 日起施行；修正後刑法第33條第5 款規定
    「罰金：新臺幣1000元以上，以百元計算之。」，與修正前
    刑法第33條第5 款規定「罰金：1 元以上。」不同。比較新
    舊法結果，以舊法較有利於行為人，新法並無對被告較為有
    利之情形，故依刑法第2 條第1 項前段規定，本案關於刑法
    第277 條第1 項之法定刑罰金部分，自應適用行為時之法律
    即修正前刑法第33條第5 款規定決定其罰金部分之法定刑。
３、被告行為後，刑法施行法增訂第1 條之1 ，並規定：「中華
    民國94年1 月7 日刑法修正施行後，刑法分則編所定罰金之
    貨幣單位為新臺幣。94年1 月7 日刑法修正時，刑法分則編
    未修正之條文定有罰金者，自94年1 月7 日刑法修正施行後
    ，就其所定數額提高為30倍。但72年6 月26日至94年1 月7
    日新增或修正之條文，就其所定數額提高為3 倍。」，是就
    現行刑法中，有關於罰金刑處罰之規定已有修正，惟經比較
    增訂之刑法施行法第1 條之1 與被告行為時之罰金罰鍰提高
    標準條例第1 條前段、現行法規所定貨幣單位折算新台幣標
    準第2 條結果，二者規定適用之結果並無不同，則本件即依
    被告行為時之舊法即依罰金罰鍰提高標準條例第1 條前段為
    法條適用之依據，附此敘明。
三、論罪科刑：核被告所為係犯刑法第277 條第1 項普通傷害罪
    。本件原審以被告罪證明確，予以論罪科刑，並審酌被告與
    告訴人同為汽車拖吊公司之司機，僅因拖吊糾紛，即施以暴
    力，持鐵棍毆打告訴人成傷，犯罪後又矢口否認犯行，態度
    非佳等一切情狀，依刑法修正前第277 條第1 項、第41 條
    第1 項前段、罰金罰鍰提高標準條例第1 條前段、修正前罰
    金罰鍰提高標準條例第2 條，判處有期徒刑3 月，並諭知易
    科罰金之折算標準，其認事用法俱無不合，量刑亦甚妥適。
    被告上訴意旨仍執陳詞否認犯罪，指摘原判決不當，並無理
    由，應予駁回。
四、原判決雖未及比較適用上開刑法修正前後之法條，然經本院
    比較結果，均仍應適用行為時法，則原判決適用行為時法論
    罪科刑並諭知易科罰金之折算標準即無不當，不構成撤銷之
    事由，附此敘明。
據上論斷，依刑事訴訟法第455 條之1 第1 項、第3 項、第368
條，判決如主文。
本案經檢察官乙○○到庭執行職務。
中    華    民    國    95    年    8     月    18    日
                  刑事第二庭    審判長法  官  邱永貴
                                      法  官  黃宣撫
                                      法  官  陳銘珠
以上正本證明與原本無異。
本判決不得上訴。
中    華    民    國    95    年    8     月    18    日
                                      書記官  黃美玲
附錄本判決論罪法條
中華民國刑法第277條
傷害人之身體或健康者，處3 年以下有期徒刑、拘役或1 千元以
下罰金。犯前項之罪因而致人於死者，處無期徒刑或7 年以上有
期徒刑；致重傷者，處3 年以上10年以下有期徒刑。


司法院資訊處製作；財團法人民間司法改革基金會備份。
